【裁判字號】    98,交聲,4348
【裁判日期】    981216
【裁判案由】    交管條例聲異
【裁判全文】
臺灣板橋地方法院交通事件裁定        98年度交聲字第4348號
原處分機關  臺北市交通事件裁決所
異  議  人  甲○○
即受處分人
上列異議人因違反道路交通管理處罰條例案件，對於臺北市交通
事件裁決所於民國98年10月29日以北市裁罰字第裁22-AI0000000
號所為之裁決處分（原舉發案號：臺北市政府警察局98年6 月5
日北市警交大字第AI0000000號），聲明異議，本院裁定如下：
    主  文
異議駁回。
    理  由
一、按汽車駕駛人，行經有燈光號誌管制之交岔路口闖紅燈者，
    處新臺幣（下同）一千八百元以上五千四百元以下罰鍰；汽
    車駕駛人有第五十三條情形者，除依原條款處罰鍰外，並予
    記違規點數三點，道路交通管理處罰條例第53條第1 項、第
    63條第1 項第3 款分別定有明文。
二、原處分意旨略以：異議人即受處分人甲○○於民國98年5 月
    17日上午9 時50分許，駕駛車牌號碼為9213-QA 號之自用小
    客車（下稱系爭汽車），行經有燈光號誌管制之臺北市○○
    路與松壽路之交岔路口（下稱系爭路口）時闖紅燈由北向南
    直行，經固定式科學儀器拍照存證後，由臺北市政府警察局
    信義分局交通警察大隊警員於98年6 月5 日以北市警交大字
    第AI0000000 號違反道路交通管理事件通知單逕行舉發（下
    稱舉發通知單）。嗣異議人逾越應到案期限三十日以上六十
    日以內始依法提出申訴，經臺北市交通事件裁決所於98年10
    月29日以北市裁罰字第裁22-AI0000000號裁決書裁決，裁處
    異議人罰鍰四千五百元，並記違規點數三點。
三、異議意旨則略以：異議人當時通過系爭路口時，正好是燈光
    號誌由黃燈轉換為紅燈之際，為避免緊急煞車於停止線前造
    成後方來車追撞，因此看到黃燈時即趕緊穿越停止線，故請
    求舉發機關提出系爭汽車通過停止線前之照片，倘通過停止
    線前之燈號為黃燈，即表示異議人未闖紅燈；又異議人並未
    收到舉發通知單，住處信箱及門首亦未發現送達通知書，郵
    政機關應提出送達通知書黏貼於門首之照片及相關無法送達
    之佐證資料，確認送達程序無瑕疵後，原處分機關始得依法
    為加重裁罰，否則應裁處最低額罰鍰二千七百元，爰請求撤
    銷原處分云云。
四、經查：
(一)異議人確於前揭時、地駕駛上開汽車直行通過系爭路口之事
    實，為異議人所不爭執，並有舉發通知單所附彩色採證照片
    二幀在卷可稽。雖異議人辯稱其係於黃燈時通過停止線云云
    ，然依採證照片上之數據資料所示，異議人乃係在燈號變換
    為紅燈兩分六秒後才以時速43公里（相當於秒速11.94 公尺
    ）之速度通過停止線，換言之，在異議人車輛距離停止線約
    31公尺（11.94X2.6 ≒31.04 ）前時，燈號即已變換為紅燈
    ，以一般自小客車約4 至5 公尺之車長觀之，相當於六、七
    個車身的距離，顯非異議人所述剛由黃燈變換為紅燈之情形
    。詎異議人非但在40、50公尺之前見到黃燈時未減速準備停
    車，更於31公尺前見到燈號已經變換為紅燈後，猶未煞停，
    仍逕自以43公里之時速闖紅燈通過系爭路口，其有闖紅燈之
    故意及行為，至為灼然。
(二)至異議人辯稱未收到舉發通知單，住處信箱及門首亦未發現
    送達通知書，而質疑送達程序合法與否部分。按處理違反道
    路交通管理事件，有關文書送達之程序，依行政程序法之規
    定，違反道路交通管理事件統一裁罰基準及處理細則第5條
    定有明文。又送達，於應受送達人之住居所、事務所或營業
    所為之；於應送達處所不獲會晤應受送達人時，得將文書付
    與有辨別事理能力之同居人、受僱人或應送達處所之接收郵
    件人員；應受送達人或其同居人、受僱人、接收郵件人員無
    正當理由拒絕收領文書時，得將文書留置於應送達處所，以
    為送達；送達，不能依前二條規定為之者，得將文書寄存送
    達地之地方自治或警察機關，並作送達通知書兩份，一份黏
    貼於應受送達人住居所、事務所、營業所或其就業處所門首
    ，另一份交由鄰居轉交或置於該送達處所信箱或其他適當位
    置，以為送達。前項情形，由郵政機關為送達者，得將文書
    寄存於送達地之郵政機關，行政程序法第72條第1 項前段、
    第73條第1 項、第3 項、第74條第1 項、第2 項分別定有明
    文。查本件舉發通知單由臺北市政府警察局交通警察大隊交
    寄臺北民權郵局，於98年7 月14日掛號送達於異議人即受處
    分人甲○○位於臺北市○○區○○里○○街600 巷59弄6號3
    樓之住所（異議人之戶籍地及系爭汽車之車籍地均為上址）
    ，因未獲會晤本人，亦無受領文書之同居人、受僱人或應受
    送達處所接收郵件人員，郵政機關即將該通知單寄存於送達
    地之郵政機關即臺北吳興郵局招領，並依規定製作「寄存送
    達通知書」二份，一份黏貼於應受送達人即異議人上址門首
    ，另一份置於該址信箱或適當處所以為送達等情，有臺北市
    政府警察局交通警察大隊送達證書一份附卷可稽，揆諸前揭
    法條規定，上開寄存送達程序於法並無不合，是上開舉發通
    知單即於98年7 月14日發生合法送達之效力。異議人既未於
    舉發通知單所載應到案日期內提出申訴，原處分機關依違反
    道路交通管理事件統一裁罰基準表之規定裁處異議人罰鍰四
    千五百元，並無違法。
五、綜上所述，異議人上開所辯，均非足採，其確有本件闖紅燈
    之違規行為，堪以認定。據此，原處分機關依道路交通管理
    處罰條例第53條第1 項、第63條第1 項第3 款及違反道路交
    通管理事件統一裁罰基準表之規定，裁處異議人罰鍰四千五
    百元，並記違規點數三點，核無違法或不當之處，本件異議
    為無理由，應予駁回。
六、據上論斷，應依道路交通案件處理辦法第19條，裁定如主文
    。
中    華    民    國    98    年    12    月    16    日
                  交通法庭  法  官 張紹省
以上正本證明與原本無異。
如不服本裁定應於送達後五日內向本院提出抗告狀。
                            書記官 周雅玲
中    華    民    國    98    年    12    月    16    日


司法院資訊處製作；財團法人民間司法改革基金會備份。
